臺灣高等法院刑事判決　　　　　　　　　　　　　九十三年度上訴字第一二五八號
　　上　訴　人　臺灣士林地方法院檢察署檢察官
　　被　　　告　乙○○
　　　　　　　　甲○○
　　共　　　同
　　選任辯護人　徐方齡律師
右列上訴人因被告等違反
年二月十八日第一審判決（起訴案號：臺灣士林地方法院檢察署九十二度偵字第四二
○、二三三八號），提起上訴，本院判決如左：
    主  文
上訴駁回。
    理  由
壹、被告乙○○部分：
一、公訴意旨略以：同案被告陳德旺（另行審結）、乙○○為兄弟關係，陳德旺於民
    國九十年一月九日，與被告乙○○基於共同犯意聯絡，由被告乙○○提供
    ，供被告陳德旺影印使用於中華民國普通
    填寫被告乙○○之年籍資料、偽簽被告乙○○之署名，並繳交陳德旺之照片，向
    外交部領事事務局申請
    德旺即持該
    乙○○本人則於同年九月十九日，向外交部領事事務局再行申辦
    經該局發覺被告乙○○所附於
    知被告乙○○到局面談，被告乙○○即向該局人員佯稱
    同年月二十七日向台北縣政府警察局汐止分局三組申報其於九十年一月十日經核
    發之
    載該事項，並交付該申報表一聯供乙○○證明
    申報表至外交部領事事務局，偽以
    遺失之內容不實切結書，交予該局申辦
    予被告乙○○，因認被告乙○○涉犯
    三項及刑法第二百十四條之罪嫌。
二、公訴人認被告乙○○涉犯上開罪嫌，係以被告乙○○、陳德旺基於共同犯意聯絡
    ，由被告乙○○提供
    、偽簽被告乙○○之署名，並繳交陳德旺之照片，向外交部領事事務局申請
    ，供陳德旺使用，嗣被告乙○○向臺北縣政府警察局汐止分局申報
    持申報單至外交部領事事務局書立切結書辦理補發
    照申請書、切結書及
    益固供承有向警局申報
    堅決否認有上開犯行，於原審中辯稱：伊未提供身分證給陳德旺去申請
    未謊報
    ：伊的
    才重辦理
    被通知去辦理遺失證明，並沒有拿
三、經查：
（一）刑法上之共同正犯，以有意思聯絡及行為分擔為要件，若於他人之犯罪，既無
      聯絡之意思，又無分擔之行為，即不得以共犯論，最高法院十八年上字第六七
      三號判例著有明文。本件公訴人提出外交部領事局九十年十月十五日領(一)字
      第九Ｏ六六ＯＯ二四六六號函及被告乙○○中華民國普通
      第二三三八號卷第十八頁至二十五頁），雖可證明同案被告陳德旺在該申請書
      上填寫被告乙○○之年籍資料、偽簽被告乙○○之署名，並繳交自己之照片，
      向外交部領事事務局申請
      告乙○○提供
      證交予被告陳德旺，且就陳德旺冒用其名義申請
      德旺於偵審中亦均未到庭（現通緝中）供述，被告乙○○是否提供
      冒名申請
      真，顯不足以認定被告乙○○、陳德旺間就上述犯行有意思聯絡及行為分擔，
      自不得遽將被告乙○○論以共犯，而率斷被告乙○○有違反
      條第三項之犯行。又被告乙○○申報
      聰益出具之申請書足參（見偵字第二三三八號卷第二十一頁），而陳德旺冒名
      申請被告乙○○之
      外交部領事事務局九十二年七月三十一日領四字第○九二五二二七四八八○號
      函附卷（見偵字第二三三八號卷第二十三頁、原審卷第三十頁）可按，同案被
      告陳德旺冒名申請被告乙○○之
      能以申報在後之遺失
      乙○○若知情陳德旺已以其名義申請持有新的
      發覺移送之理，又外交部領事事務局於九十年十月十五日函送刑事警察局偵查
      ，堪信被告乙○○方知陳德旺冒用其身分申辦
      第二十四條第三項之犯行。
（二）刑法第二百十四條規定使公務員登載不實事項於公文書罪，其構成要件有三：
      第一須明知為不實之事項。第二須使公務員登載於職務上所掌之公文書。第三
      須足以生損害於公眾或他人。而所謂「明知」係指直接故意而言。亦即行為人
      對於構成犯罪事實，明知並有意使其發生之情形，始克當之。是如行為出於過
      失者，固不包括在內，即行為人對於構成犯罪之事實，雖預見其發生，而其發
      生並不違背其本意者，以故意論之間接故意，亦不涵括於內。本件既無直接證
      據證明被告乙○○提供
      家時遺失而遭陳德旺侵占，或因置於家中遭陳德旺竊取皆有可能。被告乙○○
      於八十二年間曾申請
      簽帳卡獲出國旅遊機會，而舊
      戶政事務所申請補發新
      局申請
      府警察局汐止分局申請其舊
      徵被告乙○○就其身分證及舊
      項之程度，是被告乙○○申請遺失舊
      四條規定使公務員登載不實事項於公文書罪之構成要件不該當。
（三）綜上所述，公訴人所舉之證據，尚不足以證明被告乙○○有
      條第三項、第二十四條第三項及刑法第二百十四條之之犯行，自不能遽為有罪
      之認定。復查無其他積極證據足資證明被告乙○○有公訴人所指上開犯行，被
      告乙○○犯罪尚屬不能證明，應為其無罪諭知。
貳、被告甲○○部分：
一、公訴意旨另以：被告甲○○、陳德旺（另行審結）為姊弟關係，基於共同犯意聯
    絡，先由陳德旺於九十一年四月間通知被告甲○○申辦加拿大簽證，再由被告甲
    ○○於同年六月初委請不知情之蔡淑玲向大眾旅行社簽證中心辦理加拿大簽證，
    經於同年月十二日核發。甲○○又於同年六月初向蔡淑玲稱欲於同年月十四、十
    五日偕同姪子陳信宇（即陳德旺之長子）赴香港旅遊，請代訂機位，經蔡淑玲代
    為訂妥機位後，被告甲○○即與陳信宇及友人李雅琪出境前往香港。被告甲○○
    於同年月十四日下午在香港即將自己之
    之
    告甲○○
    航班機自中正機場入境。被告甲○○再於同日下午向香港移民局申報
    申請補發臨時
    四條第三項之罪嫌。
二、按被告未經審判證明有罪確定前，推定其為無罪；犯罪事實應依證據認定之，無
    證據不得認定其犯罪事實。又不能證明被告犯罪者，應諭知無罪之判決，刑事訴
    訟法第一百五十四條第一項、第二項、第三百零一條第一項分別定有明文。另按
    事實之認定，應憑證據，如未能發現相當證據，或證據不足以證明，自不能以推
    測或擬制之方法，為裁判基礎；且認定事實所憑之證據，其為訴訟上之證明，須
    達於通常一般之人均不致有所懷疑而得確信者，始得據為有罪之認定，倘其證明
    尚未達到此一程度，而有合理懷疑存在時，尚難為有罪之認定基礎；苟積極之證
    據不足以為被告事實之認定，即應為被告有利之認定，更不必有何有利之證據；
    檢察官就被告犯罪事實，應負舉證責任，並指出證明之方法，倘其所提出之證據
    ，不足為被告有罪之積極證明，或其指出證明之方法，無從說服法院以形成被告
    有罪之心證，基於無罪推定之原則，自應為被告無罪判決之諭知，最高法院三十
    年上字第八一六號判例、四十年臺上字第八六號判例、七十六年臺上字第四九八
    六號判例、九十二年臺上字第一二八號判例，分別著有明文，可供參酌。
三、公訴人認被告甲○○涉犯
    失以供他人冒名使用罪嫌，係以被告甲○○與陳德旺共謀申辦加拿大簽證，被告
    甲○○在香港將其
    子使用等情，並有證人蔡淑玲之證詞、入出境紀錄查詢報表、加拿大駐台北貿易
    辦事處函等佐證，為其主要論據。惟訊據被告甲○○固供承委託蔡淑玲辦理加拿
    大簽證，並於九十一年六月間偕同姪子陳信宇及友人李雅琪出境前往香港等情，
    惟堅決否認有何犯行，於原審中辯稱：伊未將自己之
    在香港逛街不慎跌倒時掉出皮包而遺失，且冒用
    。復於本院中辯稱：伊去香港的第一天有被別人絆倒，證人李雅淇走在伊前面，
    伊跌倒，皮包的東西有掉出來，當時在捷運站人很多，她後來轉身看到伊在撿東
    西，那時東西已撿的差不多了，她看到東西收完了才與伊一起走。當時她有看到
    一個人從伊旁邊經過，那人有彎腰下去撿東西，但不確定是什麼東西，所以伊的
    給他，讓他帶去大陸。伊在香港不曉得有人冒用，只當作一般遺失等語。
四、經查：
（一）依證人蔡淑玲於偵查證稱：被告甲○○曾於九十一年六月間委託代辦加拿大簽
      證，於同年月十二日辦妥交付。另被告甲○○委託代訂同年月十四、十五日赴
      香港旅遊之機票及房間，於辦妥後將
      告甲○○有於同年月十五日下午通知
      查卷第四十、四十一頁），僅可證明被告甲○○辦理加拿大簽證後前往香港與
      陳德旺見面及遺失
      德旺之事實，其證詞尚難遽採為不利於被告甲○○之認定。況被告甲○○於行
      經香港尖沙嘴捷運站口時，確曾因跌倒在地乃致皮包物品散落一地，證人李雅
      淇因聽到被告甲○○之叫聲，回頭始發覺其跌倒在地，甲○○開始撿拾地上物
      品，並有路人幫她撿拾，待其走近時被告甲○○已撿拾差不多，二人並在被告
      甲○○跌倒處四周看一下以確定有無遺漏，待第二天欲離開飯店時被告甲○○
      才發現
      第一五三○二號卷第九頁、原審卷第一三四頁至一三五頁、一三八頁至一四○
      頁），益見被告甲○○所辯在地鐵站被拌倒，東西掉落一地，
      失等情，尚非虛妄。
（二）又證人李雅琪即同赴香港友人於原審中證稱：「（當日中午十二時到香港之後
      ，是否陳德旺請你們吃中飯？）有」、「（交
      「（你看到甲○○只是將陳信宇的
      照給陳德旺時，你在做什麼？）我在床的旁邊」、「（你在做什麼？）我在等
      甲○○把小孩的
      到甲○○把她的
      有把她的
      照給陳德旺」、「（你如何確認？）我有看到甲○○拿一本
      「（你只有看到甲○○拿一本
      對」等語（見原審卷第一三二頁至一三三頁、一三七頁至一三八頁），足徵證
      人李雅琪並未目睹被告甲○○將自己
      其子陳信宇赴大陸深圳旅遊，亦據證人李雅琪於警訊中證述明確（見偵字第一
      五三○二號卷第九頁反面），核與被告甲○○之供述相符，則被告甲○○交一
      本
      訛，從而證人李雅琪之證詞尚不足以證明被告甲○○有將自己
      之犯罪事實。
（三）被告甲○○
      港機場被冒用，此名大陸女子在被確認過不是被告甲○○後被拒絕登機，固有
      加拿大台北貿易辦事處函一件及大陸女子照片影本二張可稽（見偵字第二三三
      八號卷第五十頁至五十四頁、偵字第一五三○二號卷第十九頁、二十頁），但
      此證據僅能證明該名大陸女子冒用被告甲○○
      之事實，尚不足以證明被告甲○○與陳德旺共同將被告甲○○
      陸女子使用之犯罪事實。
（四）綜上所述，公訴人所舉證據，尚不足以積極證明被告甲○○有違反
      二十四條第三項之將
      定。復查無其他積極證據足資證明被告甲○○有公訴人所指上開犯行，被告犯
      罪尚屬不能證明，應為其無罪之諭知。
參、原審以無積極證據足資證明被告乙○○、甲○○有何公訴意旨所稱之犯行，而為
    無罪之諭知，經核洵無違誤。檢察官以被告乙○○因陳德旺迄未到庭，而將責任
    推給陳德旺，及被告乙○○前後供詞不一云云；被告甲○○證詞不足採信及被告
    甲○○係藉機將
    明被告乙○○、甲○○二人就公訴人所指犯行，各與陳德旺間有何犯意聯絡及行
    為分擔，率以陳德旺業已逃匿及其供詞前後不一為由，臆斷被告乙○○、甲○○
    確有犯罪，為無理由，應予駁回。
據上論斷，應依刑事訴訟法第三百六十八條，判決如主文。
本案經檢察官張秋雲到庭執行職務。
中　　　華　　　民　　　國　　九十三　　年　　　六　　　月　　　十　　　日
                          臺灣高等法院刑事第四庭
                              審判長法  官  蔡  永  昌
                                    法  官  蔡　國　在
                                    法  官  李  英  豪
右正本證明與原本無異。
檢察官除就被告二人違反護照條例部分如不服本判決，應於收受送達後十日內向本院
提出上訴書狀，其未敘述上訴之理由者並得於提起上訴後十日內向本院補提理由書（
均須按他造當事人之人數附繕本）外，其餘部分不得上訴。
                                    書記官  鄭  信  昱
中　　　華　　　民　　　國　　九十三　　年　　　六　　　月　　 十一 　　日
